【裁判字號】    99,訴,1252
【裁判日期】    991231
【裁判案由】    違反森林法
【裁判全文】
臺灣屏東地方法院刑事判決              99年度訴字第1252號
公  訴  人  臺灣屏東地方法院檢察署檢察官
被      告  劉吉利
            潘錦成
上列被告等因違反森林法案件，經檢察官提起公訴（99年度偵字
第3528號），被告等於準備程序中，就被訴事實為有罪之陳述，
本院告知其簡式審判程序之旨，聽取當事人意見後，裁定由受命
法官獨任依簡式審判程序審理，茲判決如下：
    主  文
劉吉利、潘錦成共同犯森林法第五十二條第一項第一款、第四款
、第六款之竊取森林主產物罪，均累犯，各處有期徒刑柒月，均
併科罰金新臺幣伍拾玖萬仟柒佰伍拾元，罰金如易服勞役，均
以新臺幣貳仟元折算壹日。
扣案之鋸子壹支、園藝剪刀壹支及繩子壹條均沒收。
    事  實
一、劉吉利前因竊盜案件，經本院以96年度簡字第939 號判決判
    處有期徒刑4 月確定，於民國97年6 月5 日易科罰金執行完
    畢；潘錦成則前因懲治盜匪條例等案件，經臺灣桃園地方法
    院以86年度訴字第1838號判決判處有期徒刑9 年6 月、10月
    、8 月，應執行有期徒刑10年6 月，並經臺灣高等法院以87
    年度上訴字第1408號判決、最高法院以87年度臺上字第3251
    號判決駁回上訴確定，於95年7 月6 日假釋出監，迄99年3
    月31日刑期期滿假釋未經撤銷，其未執行之刑以已執行論而
    執行完畢。詎其等猶不知悔改，共同意圖為自己不法之所有
    ，基於竊取森林主產物之犯意聯絡，於99年4 月2 日凌晨2
    時35分許，攜帶劉吉利所有客觀上足供兇器使用之鋸子及園
    藝剪刀各1 支、繩子1 條，結夥至行政院農業委員會林務局
    屏東林區管理處（下稱屏東林管處）所管理之恆春事業區第
    34林班國有林地，在位於2451號保安林地內之衛星座標X226
    747 、Y0000000之位置，合力以上開鋸子、園藝剪刀挖掘竊
    取該保安林地上主產物七里香1 株（山價新臺幣〈下同〉23
    萬7,500 元，起訴書誤載為33萬7,500 元）得手，劉吉利、
    潘錦成並搬運該七里香至為搬運贓物所準備之車牌號碼6K-4
    517 號自用小貨車上，由潘錦成駕駛該自用小貨車載運該七
    里香離開現場。嗣於99年4 月2 日凌晨4 時20分許，在屏東
    縣恆春鎮○○里○○路段遭警查獲，並扣得上開七里香1 株
    （已發還屏東林管處恆春工作站護管員黃崇輝保管）、鋸子
    1 支、園藝剪刀1 支、繩子1 條、自用小貨車1 輛（責付於
    潘錦成保管），而悉上情。
二、案經屏東林管處處長簡益章告訴，暨屏東縣政府警察局恆春
    分局報告臺灣屏東地方法院檢察署檢察官偵查起訴。
    理  由
一、上開犯罪事實，業經被告劉吉利、潘錦成於本院審理時坦承
    不諱（見本院卷第42頁背面、第43頁），與證人即共同被告
    潘錦成於警詢及偵訊時所證被告劉吉利竊取七里香之情、證
    人即共同被告劉吉利於偵訊時所證被告潘錦成參與犯罪之情
    節、證人即屏東林管處恆春工作站護管員黃崇輝於警詢時所
    證遭竊森林主產物為七里香及失竊地點等節，互核吻合（見
    警卷第2 至7 、12、13頁；偵查卷第14、15、67至70頁），
    並有贓物認領保管單1 份、衛星空照圖1 份、林被害告訴書
    、照片18張等在卷可稽（見警卷第19、29至37頁；偵查卷第
    31、32頁），復有扣案之七里香、鋸子、園藝剪刀、繩子、
    自用小貨車可資佐證；又觀之卷附七里香園藝山價查定書1
    份（見本院卷第38頁），該遭竊取之七里香，樹高360 公分
    ，根基直徑30公分，屬樹型優美之大型庭院栽植觀賞用樹，
    推估年齡約在200 年以上，園藝山價為23萬7,500 元（即：
    園藝市價25萬元－工資3,000 元－運費9,500 元＝23萬7,50
    0 元），足認被告劉吉利、潘錦成自白與事實相符。本案事
    證明確，被告劉吉利、潘錦成犯行洵堪認定，應依法論科。
二、國有林林產物之種類、處分方式與條件、林產物採取、搬運
    、轉讓、繳費及其他應遵行事項之處分規則，由中央主管機
    關定之，森林法第15條第3 項定有明文；而依此條文授權訂
    定之國有林林產物處分規則第3 條第1 款規定：主產物：指
    生立、枯損、倒伏之竹木及餘留之根株、殘材。被告劉吉利
    、潘錦成結夥於國有保安林上所竊取之七里香1 株，當屬森
    林主產物無訛。是核其等所為，均係犯森林法第52條第1 項
    第1 款、第4 款、第6 款之結夥二人以上於保安林竊取森林
    主產物，為搬運贓物使用車輛罪。檢察官雖認被告劉吉利、
    潘錦成僅涉犯森林法第52條第1 項第4 款、第6 款之結夥二
    人以上竊取森林主產物，為搬運贓物使用車輛罪嫌，然被告
    劉吉利、潘錦成竊取七里香之地點係在保安林地內之事實，
    有行政院農業委員會林務局屏東林區管理處99年11月30日春
    業字第0996612973號函1 份存卷可參（見本院卷第37頁），
    檢察官未及審酌此情，容有未洽，惟此係加重條件之增加，
    尚不生變更起訴法條問題。又被告劉吉利、潘錦成用以行竊
    之鋸子、園藝剪刀等工具，均為金屬材質，質地堅硬，外型
    尖銳，持之揮擊自足以對人之生命、身體造成威脅，顯為具
    有危險性之兇器，是被告劉吉利、潘錦成攜帶上開工具挖掘
    竊取七里香，雖亦構成森林法第50條之竊取森林主產物罪，
    原應依刑法第321 條第1 項第3 款攜帶兇器竊盜罪處斷，惟
    森林法第52條第1 項第1 款、第4 款、第6 款之規定為同法
    第50條之特別規定，應優先適用森林法第52條第1 項第1 款
    、第4 款、第6 款之規定論罪，不再論以森林法第50條、刑
    法第321 條第1 項第3 款之罪（最高法院47年臺上字第979
    號判例參照）。被告劉吉利、潘錦成就上開犯行，有犯意聯
    絡及行為分擔，皆為共同正犯。被告劉吉利、潘錦成有如事
    實欄所示之前案紀錄，分別於97年6 月5 日、99年3 月31日
    執行完畢乙節，有臺灣高等法院被告前案紀錄表各1 份存卷
    可憑，其等於有期徒刑執行完畢後5 年內，故意再犯本件有
    期徒刑以上之罪，均為累犯，應依刑法第47條第1 項之規定
    ，均加重其刑。爰審酌被告劉吉利、潘錦成不思正當工作，
    竟竊取國家森林主產物七里香1 株，於森林保育與國家財產
    造成侵害，所為非是，惟事後坦承犯行，犯後態度尚可，暨
    其等犯罪之動機、目的、手段、素行、竊得七里香之價值等
    一切情狀，分別量處如主文所示之刑，復森林法第52條第1
    項所謂併科贓額2 倍以上5 倍以下罰金，不必以2 、3 、4
    、5 整數之倍數計算（最高法院42年臺非字第15號判例意旨
    參照），茲就被告劉吉利、潘錦成均併科處贓額即山價23萬
    7,500 元之2.5 倍罰金即59萬3,750 元（按森林法於87年5
    月27日修正時，相關罰金之條文均已修正為以新臺幣為罰金
    之單位，雖同法第52條未予明示，惟解釋上其貨幣單位應與
    其他條文相同），及各就罰金部分諭知易服勞役之折算標準
    。扣案之鋸子1 支、園藝剪刀1 支及繩子1 條，為共犯劉吉
    利所有供犯本件犯行所用之物，業據被告劉吉利供承明確（
    見本院卷第46頁），爰依刑法第38條第1 項第2 款之規定，
    予以沒收。至扣案之車牌號碼6K-4517 號自用小貨車1 輛，
    業經被告潘錦成供陳為其妹妹潘玲伶所有等語明確（見警卷
    第3 頁；偵查卷第68頁），並有車號查詢汽車車籍資料1 份
    附卷可參（見警院第23頁），可見該自用小貨車非屬被告潘
    錦成、劉吉利所有，依刑法第38條第3 項前段之規定，自不
    得予以沒收，附此敘明。
據上論斷，應依刑事訴訟法第273 條之1 第1 項、第299 條第1
項前段，森林法第52條第1 項第1 款、第4 款、第6 款，刑法第
11條前段、第28條、第47條第1 項、第42條第3 項、第38條第1
項第2 款，判決如主文。
本案經檢察官潘國威到庭執行職務。
中    華    民    國    99    年    12    月    31    日
                  刑事第三庭    法  官  許嘉仁
以上正本證明與原本無異。
如不服本判決應於收受判決後10日內向本院提出上訴書狀，並
應敘述具體理由；其未敘述上訴理由者，應於上訴期間屆滿後
20日內向本院補提理由書（均須按他造當事人之人數附繕本）
「切勿逕送上級法院」。
中    華    民    國    99    年    12    月    31    日
                                書記官  劉淑蓉
附錄本案論罪科刑之法條：
森林法第52條第1項第1款、第4款、第6款
森林法第52條
（加重竊取森林主、副產物罪）
竊取森林主、副產物而有左列情形之一者，處 6 月以上 5 年以
下有期徒刑，併科贓額 2 倍以上 5 倍以下罰金：
一、於保安林犯之者。
二、依機關之委託或其他契約，有保護森林義務之人犯之者。
三、於行使林產採取權時犯之者。
四、結夥二人以上或僱使他人犯之者。
五、以贓物為原料，製造木炭、松節油、其他物品或培植菇類者
    。
六、為搬運贓物，使用牲口、船舶、車輛，或有搬運造材之設備
    者。
七、掘採、毀壞、燒燬或隱蔽根株，以圖罪跡之湮滅者。
八、以贓物燃料，使用於礦物之採取，精製石灰、磚瓦或其他物
    品之製造者。
前項未遂犯罰之。
第 1 項第 5 款所製物品，以贓物論，沒收之。

司法院資訊處製作；財團法人民間司法改革基金會備份。
